臺灣高雄地方法院民事判決　九十三年度保險字第一七號
　　原　　　告　泰安產物保險股份有限公司
　　法定代理人　乙○○
　　訴訟代理人　丁○○
　　被　　　告　一路發交通有限公司
　　法定代理人　丙○○
　　被　　　告　甲○○
右當事人間損害賠償事件，本院於民國九十三年三月三十一日言詞辯論終結，判決如
下：
    主　    文
被告應各給付原告新台幣壹萬捌仟元，及自民國九十三年三月十一日起至清償日止，
按年息百分之五計算之利息。如其中一被告為給付時，另一被告在該給付之範圍內，
免為給付。
原告其餘之訴駁回。
訴訟費用由被告負擔千分之五，餘由原告負擔。
本判決第一項得假執行。
原告其餘假執行之聲請駁回。
    事實及理由
一、原告主張：訴外人華城電機股份有限公司（下稱華城公司）於民國九十二年二月
    十八日就其配電盤等貨物，由桃園縣觀音鄉至台南縣山上鄉間之運輸事宜向伊投
    保，保險金額新台幣（下同）一千八百二十二萬四千九百元，保險期間自九十二
    年二月十八日十四時二十分起至同年月十九日十四時二十分止。華城公司即將該
    配電盤等貨物，交由被告一路發交通有限公司（下稱一路發公司）承運，並由一
    路發公司僱用之司機即被告甲○○駕駛車號ＸＬ－五二三號貨櫃車載運。詎吳林
    於二月十八日下午七時許，行經新竹縣口湖工業區路段時，因於轉彎處閃避來車
    而不慎將配電盤等貨物滑落，致該配電盤中之六件設備嚴重受損無法使用，伊已
    依約賠償華城公司四百萬元，自得依保險法第五十三條規定向被告求償。爰依民
    法第一百八十四條第一項侵權行為（甲○○部分）、第六百三十四條（一路發公
    司部分），及不真正連帶債務之規定，提起本訴，並聲明求為判決：(一)被告應連
    帶給付原告四百萬元及自起訴狀最後送達被告之翌日起至清償日止，按年息百分
    之五計算之利息；如其中一被告為給付時，另一被告在該給付之範圍內，免為給
    付。(二)訴訟費用由被告連帶負擔。(三)願供擔保為假執行。
二、被告一路發公司、甲○○則均以：伊等對承運華城公司之上開貨物於運送過程中
    ，因閃避來車而不慎將配電盤等貨物滑落致其中六件貨物受損，及甲○○為一路
    發公司僱用之司機等情均不爭執，而以華城公司並未告知該貨物之性質及價值，
    依公路法第六十四條第二項規定，賠償金額每件不得逾三千元，本件僅應賠償一
    萬八千元，逾此範圍之請求，即無所據等語為抗辯，並均聲明：(一)原告之訴駁回
    。(二)訴訟費用由原告負擔。
三、原告主張其承保訴外人華城公司之貨物運輸保險，而華城公司將配電盤等貨物交
    由一路發公司承運，並由一路發公司僱用之司機甲○○於承保期間之運送途中，
    因閃避來車不慎將配電盤等貨物滑落，致其中六件設備嚴重受損無法使用，其已
    依約賠償華城公司四百萬元等情，業據提出貨物運輸保險投保單、出貨單、一路
    發公司出具之事故證明書、華城公司出具之賠款接受書及公證理算報告書為證，
    且為被告所不爭執，則此部分事實，可堪認為真實。又原告係主張本於侵權行為
    （甲○○部分）及運送契約（一路發公司部分）為請求之依據，被告則以其賠償
    金額因華城公司未告知貨物性質及價值而受有單位責任之限制，故本件之主要爭
    點應在於賠償金額是否應受公路法第六十四條有關單位責任之限制。
四、按「因故意或過失，不法侵害他人之權利者，負損害賠償責任」、「運送人對於
    運送物之喪失、毀損或遲到，應負責任」民法第一百八十四條第一項前段及第六
    百三十四條前段分別定有明文。本件一路發公司因承運華城公司之貨物運輸，而
    於運送過程中，因所僱用之司機甲○○駕車時閃避來車而不慎將配電盤等貨物滑
    落毀損等事實，既為一路發公司及甲○○所不爭執，則原告依上開條文規定，請
    求一路發公司及甲○○負損害賠償責任，即屬有據。
五、次按「損害賠償，除法律另有規定或契約另有訂定外，應以填補債權人所受損害
    及所失利益為限」民法第二百十六條第一項定有明文，則就損害賠償之範圍，係
    以法律規定或契約訂定者為優先，如未規定或訂定時，始以所受損害及所失利益
    為其賠償範圍。經查，運送物有喪失、毀損或遲到者，其損害額，應依其應交付
    時目的地之價值計算之，雖為民法第六百三十八條第一項所明定，然依同法第六
    百三十九條第一項規定，金錢、有價證券、珠寶或其他貴重物品，除託運人於託
    運時報明其性質及價值外，運送人對於其喪失或毀損，不負責任，則依上開條文
    ，如貴重物品之託運人於託運時，未向運送人報明其性質及價值時，運送人就其
    喪失或毀損並不負賠償責任，此項規定，應在於如託運人有報明運送物之性質及
    價值時，運送人可藉以評估其所需運送方式、工具，並可藉由保險等方法以分散
    可能需承擔之風險，故在託運人未報明其運送物之性質及價值時，因運送人無從
    評估上開風險，故使運送人不負賠償責任，就其本質而言，並不違反兩造間權利
    義務之衡平。又公路法第六十四條依此意旨亦規定，汽車或電車運輸業遇有行車
    事故，致人、客傷害、死亡或財物毀損、喪失時，應負損害賠償責任，前項貨物
    損毀之損害賠償，除貨物之性質、價值於裝載前經託運人聲明，並註明於運送契
    約外，其賠償金額，以每件不超過新台幣三千元為限，此項規定與前開民法第六
    百三十九條第一項之立法意旨相同，均係就運送人賠償責任之範圍為限制，且既
    明定每件之最高賠償金額，自應視為民法之特別法，故因運送致貨物毀損或喪失
    之情形，如託運人未就運送物之性質及價值為報明並載明運送契約外，運送人之
    賠償範圍以每件三千元為上限。
六、經查，華城公司之配電盤等貨物交由一路發公司運送時，並未與該公司簽訂書面
    運送契約，且未將運送物之性質及其價值向該公司為報明，為原告所不爭執，而
    該配電盤等貨物，依原告提出之投保單所載，其價值為一千八百二十二萬四千九
    百元，而所毀損之貨物其價值亦逾四百萬元，有公證理算報告書在卷可憑，顯見
    該運送物應屬貴重物品之性質，而華城公司既未報明其性質及價值，且未載明於
    運送契約，則一路發公司就此貨物毀損之賠償責任，自應以上開公路法第六十四
    條規定之金額為限。又兩造就本件受損貨物之件數為六件，均不爭執，依上開規
    定計算，一路發公司賠償之金額應為一萬八千元。
七、至就甲○○之賠償責任部分，原告雖非以運送契約而係以侵權行為為其請求之依
    據，但民法侵權行為之損害賠償範圍既係以法律規定為優先，而民法第六百三十
    九條及公路法第六十四條均就此行為態樣之賠償圍為限縮之規定，則甲○○之賠
    償責任自亦應受此規定之限制，否則一方面認屬運送人及僱用人之一路發公司得
    就損害賠償範圍為限縮責任，一方面又認其所僱用亦兼具有債務人使用人身分之
    司機甲○○（民法第二百十七條第三項、第二百二十四條前段參照）在賠償範圍
    上不受限制，不僅使同一事實之賠償範圍有不同之基準，形成法律效果之混亂及
    矛盾，亦使一路發公司之賠償範圍受有因不同請求權基礎而有不同責任之風險，
    顯不合理。換言之，在侵權行為與契約責任均得為請求權基礎之場合，法律固不
    排除當事人得就各請求權為競合之主張，但其得請求賠償之範圍，仍應受契約架
    構下之限制，始符合當事人訂立契約之經濟目的及法律規定賠償範圍之本旨。就
    此而言，甲○○之賠償範圍亦應同受上開賠償單位責任限制之拘束，其賠償金額
    亦應以一萬八千元為限。
八、綜上所述，原告雖得依侵權行為及運送契約之規定，請求一路發公司及甲○○就
    毀損之貨物為賠償，但其賠償金額亦應受公路法第六十四條之限制，就本件而言
    ，應為一萬八千元。從而，原告本於上開法律關係，請求被告給付之金額在一萬
    八千元及自起訴狀繕本最後送達被告之翌日即九十三年三月十一日起至清償日止
    ，按年息百分之五計算息之範圍內，為有理由，應予准許；逾此部分之請求，為
    無理由，應予駁回。又本件被告間應賠償之法律關係不同，亦無應負連帶責任之
    規定，故被告之賠償責任應屬不真正之連帶債務，則就命各被告應給付之金額，
    如其中一被告為給付時，另一被告在該給付之範圍內，免為給付，併予說明。
九、又本件命被告給付之金額並未逾五十萬元，爰依民事訴訟法第三百八十九條第一
    項第五款，依職權宣告假執行；至原告敗部分，其假執行之聲請，即失其依據，
    應併予駁回。
十、據上論結：本件原告之訴為一部有理由、一部無理由，依民事訴訟法第第七十九
    條、第八十五條第一項、第三百八十九條第一項第五款，判決如主文。
中　　　華　　　民　　　國　　九十三　　年　　　四　　　月　　十四　　　日
                                臺灣高雄地方法院民事第一庭
~B法　　　官　林紀元
右為正本係照原本作成。
如不服本判決，應於送達後廿日內，向本院提出上訴狀並表明上訴理由，如於本判決
送達前提起上訴者，應於判決送達後十日內補提上訴理由書（須附繕本）。
中　　　華　　　民　　　國　　九十三　　年　　　四　　　月　　十四　　　日
~B法院書記官　鄭淑華
